臺灣高等法院刑事判決
109年度原上訴字第83號
上  訴  人  
即  被  告  蔡維翰



選任辯護人  劉楷律師
            黃智靖律師
上  訴  人  
即  被  告  陳宇翔



選任辯護人  董俞伯律師
上列上訴人即被告因違反毒品危害防制條例案件，不服臺灣桃園
地方法院107年度原訴字第77號，中華民國109年3月30日第一審
判決（起訴案號：臺灣桃園地方檢察署107年度偵字第20021號、
第20022號、第21007號、第23674號），提起上訴，本院判決如
下：
    主  文
原判決關於蔡維翰、陳宇翔部分均撤銷。
蔡維翰犯如附表一「主文」欄所示之罪，各處如附表一「主文」
欄所示之刑及沒收。應執行有期徒刑肆年。
陳宇翔犯如附表二「主文」欄所示之罪，各處如附表二「主文」
欄所示之刑及沒收。應執行有期徒刑肆年。
    事  實
一、蔡維翰、陳宇翔均明知愷他命屬毒品危害防制條例所列管之
    第三級毒品，不得非法販賣，竟於民國106年底加入「東鑽
    販毒集團」，各與該集團所屬不詳成年成員約定由該集團提
    供愷他命及行動電話公機，蔡維翰、陳宇翔則各自輪班擔任
    「掌機」兼「車手」，負責發送販毒簡訊至不特定人之行動
    電話門號，與購毒者聯繫約定交易毒品之細節並到場交易，
    每販售愷他命1包即可從中抽取新臺幣（下同）200元之報酬
    。謀議既定，蔡維翰、陳宇翔即各自為下列犯行：
　㈠蔡維翰與上開販毒集團不詳成年成員共同意圖營利，基於販
    賣第三級毒品之犯意聯絡，由蔡維翰持用如附表一所示行動
    電話公機，與各該購毒者聯繫約定交易毒品之細節（其中編
    號2、9、10部分，係由蔡維翰之女友沈依依於蔡維翰因故無
    法接聽購毒者來電時，代為接聽電話後轉告蔡維翰，再由蔡
    維翰回電，以此方式幫助蔡維翰販賣愷他命，沈依依此部分
    犯行，業經原審判處罪刑確定）後，於附表一所示時、地，
    將該集團成員提供之愷他命交付各該購毒者並收取毒品價金
    （各該次所持用之公機門號、購毒者、販毒之時間、地點及
    價金，均詳如附表一所示）。
　㈡陳宇翔與上開販毒集團不詳成年成員共同意圖營利，基於販
    賣第三級毒品之犯意聯絡，由陳宇翔持用如附表二所示行動
    電話公機，與各該購毒者聯繫約定交易毒品之細節後，於附
    表二所示時、地，將該集團成員提供之愷他命交付各該購毒
    者並收取毒品價金（各該次所持用之公機門號、購毒者、販
    毒之時間、地點及價金，均詳如附表二所示）。
二、案經桃園市政府警察局移送臺灣桃園地方檢察署檢察官偵查
    起訴。
    理  由
壹、證據能力部分：
    本案據以認定被告蔡維翰、陳宇翔犯罪之供述證據，其中屬
    於傳聞證據之部分，檢察官、被告2人、辯護人在本院審理
　　時均未爭執其證據能力，復經本院審酌認該等證據之作成無
    違法、不當或顯不可信之情況，非供述證據亦查無公務員違
    背法定程序而取得之情事，揆諸刑事訴訟法第158條之4反面
    解釋、第159條至第159條之5規定，均有證據能力。
貳、實體部分：　　
一、前揭事實，分據被告2人坦承不諱，核與如附表一、二所示
    購毒者證述情節大致相符，並有通訊監察譯文、交易現場照
    片等附卷可稽，暨如附表三所示被告陳宇翔最後一次販賣（
    即附表二編號11部分）後剩餘之毒品21包扣案可證，而該等
    毒品經鑑定結果，確均含有愷他命成分（驗前毛重14.69公
    克，鑑驗取用0.0039公克，驗餘毛重14.6861公克），此亦
    有臺灣檢驗科技股份有限公司濫用藥物實驗室濫用藥物檢驗
    報告在卷可憑（見偵字第23674號卷二第85頁）。綜上所述
    ，本案事證明確，被告2人犯行均堪認定，應予依法論科。
二、論罪科刑：
  ㈠按刑法第2條第1項規定：「行為後法律有變更者，適用行為
    時之法律，但行為後之法律有利於行為人者，適用最有利於
    行為人之法律」，係規範行為後法律變更所生新舊法律比較
    適用之準據法，而為「從舊從輕」之比較時，應就罪刑有關
    之共犯、未遂犯、想像競合犯、牽連犯、連續犯、結合犯，
    以及累犯加重、自首減輕暨其他法定加減原因（如身分加減
    ）與加減例等一切情形，綜其全部罪刑之結果而為比較（最
    高法院95年度第8次刑事庭會議決議參照）。查被告2人行為
    後，毒品危害防制條例第4條第3項、第17條第2項等規定業
    於109年1月15日修正公布，自同年7月15日施行，其中第4條
    第3項法定刑由「7年以上有期徒刑，得併科新臺幣700
    萬元以下罰金」，修正為「7年以上有期徒刑，得併科新臺
    幣1,000萬元以下罰金」，第17條第2項則由「犯第4條至第8
    條之罪於偵查及審判中均自白者，減輕其刑」，修正為「犯
    第4條至第8條之罪於偵查及歷次審判中均自白者，減輕其刑
    」，比較新舊法結果，適用修正前之規定，對被告2人較為
    有利，依刑法第2條第1項前段規定，自應整體適用修正前之
    舊法論處。故核被告蔡維翰前揭事實欄第一㈠項即如附表一
    所為、被告陳宇翔前揭事實欄第一㈡項即如附表二所為，
　　均係犯修正前毒品危害防制條例第4條第3項之販賣第三級毒
    品罪。其等各次意圖販賣而持有第三級毒品愷他命之行為，
    分別與事後各次販賣第三級毒品愷他命之行為，有法條競合
    關係，均不另論罪（最高法院101年度第10次刑事庭會議決
    議參照）。
　㈡被告2人就前開犯行，分別與本案販毒集團不詳成員間具有犯
    意聯絡及行為分擔，均為共同正犯。
　㈢被告蔡維翰所犯上開販賣第三級毒品共10罪、被告陳宇翔所
    犯上開販賣第三級毒品共11罪間，犯意各別，行為互殊，均
    應予分論併罰。
  ㈣刑之減輕事由：
　⒈被告2人於偵查及審判中均自白前揭販賣第三級毒品犯行，均
    應依修正前毒品危害防制條例第17條第2項規定減輕其刑。
　⒉被告2人前揭販賣第三級毒品犯行，固均戕害他人身心健康，
    助長毒品氾濫，本不宜輕縱，然各次販賣之毒品數量不多、
    犯罪所得非鉅，犯罪情節、惡性及危害社會之程度尚非重大
    ，是各該犯罪之情狀，客觀上足以引起一般同情而顯可憫恕
    ，雖有前述減刑事由，於依法減輕其刑後科以法定最低度刑
    ，仍嫌過重，爰均依刑法第59條規定酌減其刑，並皆遞減之
    。
　㈤原審認被告蔡維翰販賣第三級毒品共10次、被告陳宇翔販賣
    第三級毒品共11次，事證明確，而予分別論罪科刑並為相關
    沒收、追徵之諭知，固非無見。惟查被告2人行為後，毒品
    危害防制條例第4條第3項、第17條第2項規定業經修正，原
    審未及比較新舊法以定其應適用之法律，已有未合；又被告
    蔡維翰已於本院審理時自白前揭犯行，應有修正前毒品危害
    防制條例第17條第2項規定之適用，原審未及斟酌至此而為
    科刑，自有未當；再依被告2人各次販賣第三級毒品之犯罪
    情狀，應認均有刑法第59條規定之適用，原審未斟酌及此而
    為科刑，亦有違誤。被告蔡維翰提起上訴否認完成如附表一
    編號1、3、5、6、8、10所示毒品交易云云，固不足採，惟
    其嗣後已於本院審理時坦承全部犯行，並請求適用修正前毒
    品危害防制條例第17條第2項、刑法第59條規定減輕其刑，
    則為有理由；被告陳宇翔上訴指摘原審量刑不當，亦屬有理
    由。是原判決關於被告2人部分，既有上開可議之處，自屬
    無可維持，應予撤銷改判。
  ㈥爰審酌被告2人不思循正途取財，明知愷他命具有成癮性及危
    害性，仍予販賣牟利，固戕害他人身心健康，助長毒品濫用
    之風氣，危害社會秩序，惟其等年紀尚輕，各次販賣之毒品
    數量及犯罪所得非鉅，被告陳宇翔犯罪後又始終坦承犯行，
    被告蔡維翰則於偵查中及本院審理時坦承犯行，兼衡其等之
    品行、智識程度、生活狀況、各次犯罪之動機、目的、手段
    、所生危害、各次販賣之毒品數量、價金及犯罪所得等一切
    情狀，分別量處如附表一、二「主文」欄所示之刑，並定其
    等應執行之刑。
三、沒收：
  ㈠如附表一、二所示各次販毒所得價金，據被告蔡維翰供稱其
    從中抽成獲利每包200元，其餘上繳本案販毒集團不詳成員
    （見偵字第20021號卷第62頁反面），被告陳宇翔亦同此說
    （見偵字第20022號卷第65頁反面），惟被告陳宇翔坦認其
    為警於107年7月31日扣案之現金2萬5,000元包括其本案未及
    交接之販毒所得（見原審訴字卷二第35頁）。故被告蔡維翰
    如附表一所示各次犯罪所得均為200元，雖未據扣案，仍應
    依刑法第38條之1第1項前段、第3項規定宣告沒收，於全部
    或一部不能沒收或不宜執行沒收時，追徵其價額，被告陳宇
    翔向如附表二所示購毒者收取之毒品價金，即為其各該次犯
    罪所得，均經扣案，應依刑法第38條之1第1項前段規定宣告
    沒收。
  ㈡扣案如附表三所示愷他命（不包括鑑定取樣用罄而滅失無從
    宣告沒收之部分），為被告陳宇翔最後一次販毒後持有之剩
    餘毒品，業據其供明在卷（見原審訴字卷二第35頁），屬違
    禁物，連同已沾附細微毒品而無析離實益之外包裝袋21個，
    均應依刑法第38條第1項規定，於被告陳宇翔最後一次販賣
    第三級毒品即附表二編號11所示罪刑之主文內宣告沒收。
  ㈢未扣案如附表一、二所示行動電話公機及門號SIM卡，固分別
    屬供各該犯罪所用之物，然既均未扣案，復查無證據足認現
    尚存在，無論是否宣告沒收或追徵，均無礙於被告2人罪責
    之評價及刑罰預防目的之達成，既欠缺刑法上之重要性，自
    無開啟助益甚微之沒收或追徵程序而過度耗費司法資源之必
    要，爰依刑法第38條之2第2項規定，不予宣告沒收或追徵。
  ㈣至其餘扣案物，既查無證據足認與本案販賣愷他命犯罪有關
    ，自均不予宣告沒收，附此敘明。
據上論斷，應依刑事訴訟法第369條第1項前段、第364條、第299
條第1項前段，修正前毒品危害防制條例第4條第3項、第17條第2
項，刑法第2條第1項前段、第11條、第28條、第59條、第51條第
5款、第38條第1項、第38條之1第1項前段、第3項，判決如主文
。
本案經檢察官滕治平到庭執行職務。
中　　華　　民　　國　　109 　年　　11　　月　　26　　日
                  刑事第十六庭  審判長法　官  葉騰瑞
                                      法　官  廖紋妤
                                      法　官  陳芃宇
以上正本證明與原本無異。
如不服本判決，應於收受送達後20日內向本院提出上訴書狀，其
未敘述上訴之理由者並得於提起上訴後20日內向本院補提理由書
（均須按他造當事人之人數附繕本）「切勿逕送上級法院」。
                                      書記官  李佳芬
中　　華　　民　　國　　109 　年　　12　　月　　3 　　日
附錄：本案論罪科刑法條全文
修正前毒品危害防制條例第4條
製造、運輸、販賣第一級毒品者，處死刑或無期徒刑；處無期徒
刑者，得併科新臺幣 2 千萬元以下罰金。
製造、運輸、販賣第二級毒品者，處無期徒刑或7 年以上有期徒
刑，得併科新臺幣1 千萬元以下罰金。
製造、運輸、販賣第三級毒品者，處7 年以上有期徒刑，得併科
新臺幣7 百萬元以下罰金。
製造、運輸、販賣第四級毒品者，處5 年以上12年以下有期徒刑
，得併科新臺幣3 百萬元以下罰金。
製造、運輸、販賣專供製造或施用毒品之器具者，處1 年以上7
年以下有期徒刑，得併科新臺幣1 百萬元以下罰金。
前五項之未遂犯罰之。　　　　
附表一：
編號 起訴書附表編號 購毒者 持用公機門號   時間   地點 價金(新臺幣)           主文 1  2 陳建樺 0000-000000 107年4月30日凌晨0時許 桃園市桃園區南崁交流道旁某洗車場 2,000 蔡維翰共同販賣第三級毒品，處有期徒刑貳年肆月。未扣案之犯罪所得新臺幣貳佰元沒收，於全部或一部不能沒收或不宜執行沒收時，追徵其價額。 2  6 李晉頡 0000-000000 107年5月16日下午6時30分許 桃園市桃園區信光路與中正路口 2,000 蔡維翰共同販賣第三級毒品，處有期徒刑貳年肆月。未扣案之犯罪所得新臺幣貳佰元沒收，於全部或一部不能沒收或不宜執行沒收時，追徵其價額。 3  7 張世忠 0000-000000 107年5月29日中午12時40分許 桃園市蘆竹區五福宮前路旁 1,000 蔡維翰共同販賣第三級毒品，處有期徒刑貳年貳月。未扣案之犯罪所得新臺幣貳佰元沒收，於全部或一部不能沒收或不宜執行沒收時，追徵其價額。 4  8 涂文瑞 0000-000000 107年5月29日下午5時許 桃園市八德區永豐街與寶豐路口 2,000(起訴書另贅載咖啡包) 蔡維翰共同販賣第三級毒品，處有期徒刑貳年肆月。未扣案之犯罪所得新臺幣貳佰元沒收，於全部或一部不能沒收或不宜執行沒收時，追徵其價額。 5  9 藍子淵 0000-000000 107年5月30日上午9時10分許 桃園市○○區○○路0段000號之統一超商旁 1,000 蔡維翰共同販賣第三級毒品，處有期徒刑貳年貳月。未扣案之犯罪所得新臺幣貳佰元沒收，於全部或一部不能沒收或不宜執行沒收時，追徵其價額。 6  10 藍子淵 0000-000000 107年5月30日上午10時45分許 桃園市○○區○○路0段000號之統一超商旁 1,000 蔡維翰共同販賣第三級毒品，處有期徒刑貳年貳月。未扣案之犯罪所得新臺幣貳佰元沒收，於全部或一部不能沒收或不宜執行沒收時，追徵其價額。 7  11 陳建樺 0000-000000 107年5月31日下午2時許 桃園市○○區○○路000 號之全家便利商店旁 2,000 蔡維翰共同販賣第三級毒品，處有期徒刑貳年肆月。未扣案之犯罪所得新臺幣貳佰元沒收，於全部或一部不能沒收或不宜執行沒收時，追徵其價額。 8  12 郭士瑋 0000-000000 107年5月31日下午3時50分許 桃園市桃園區大業路1 段全家便利超商對面路旁 1,000 蔡維翰共同販賣第三級毒品，處有期徒刑貳年貳月。未扣案之犯罪所得新臺幣貳佰元沒收，於全部或一部不能沒收或不宜執行沒收時，追徵其價額。 9  17 李晉頡 0000-000000 107年6月16日凌晨2時15分許 桃園市桃園區信光路與中正路口 2,000 蔡維翰共同販賣第三級毒品，處有期徒刑貳年肆月。未扣案之犯罪所得新臺幣貳佰元沒收，於全部或一部不能沒收或不宜執行沒收時，追徵其價額。 10  21 藍子淵 0000-000000 107年6月27日晚間11時20分許 桃園市桃園區陽明公園附近路旁 1,000(起訴書誤載3,000) 蔡維翰共同販賣第三級毒品，處有期徒刑貳年貳月。未扣案之犯罪所得新臺幣貳佰元沒收，於全部或一部不能沒收或不宜執行沒收時，追徵其價額。 
附表二：
編號 起訴書附表編號 購毒者 持用公機門號   時間   地點 價金(新臺幣)           主文 1  1 李晉頡 0000-000000 107年4月27日下午2 時30分許 桃園市桃園區信光路與大連街口 2,000 陳宇翔共同販賣第三級毒品，處有期徒刑貳年貳月。扣案之犯罪所得新臺幣貳仟元沒收。 2  3 藍子淵 0000-000000 107年4月30日12時10分許 桃園市桃園區長沙街陽明公園附近某全家便利商店旁 1,000 陳宇翔共同販賣第三級毒品，處有期徒刑貳年。扣案之犯罪所得新臺幣壹仟元沒收。 3  4 李晉頡 0000-000000 107年5月1日下午6時18分許 桃園市桃園區信光路與大連三街口 2,000 陳宇翔共同販賣第三級毒品，處有期徒刑貳年貳月。扣案之犯罪所得新臺幣貳仟元沒收。 4  5 張世忠 0000-000000 107年5月14日12時50分許 桃園市○○區○○路00號麥當勞前 1,000 陳宇翔共同販賣第三級毒品，處有期徒刑貳年。扣案之犯罪所得新臺幣壹仟元沒收。 5  13 郭士瑋 0000-000000 107年6月3 日10時40分許 桃園市桃園區大業路1 段某全家便利商店旁 1,000 陳宇翔共同販賣第三級毒品，處有期徒刑貳年。扣案之犯罪所得新臺幣壹仟元沒收。 6  14 涂文瑞 0000-000000 107年6月7 日11時10分許 桃園市○○區○○路000○0號之統一便利商店旁 2,000 陳宇翔共同販賣第三級毒品，處有期徒刑貳年貳月。扣案之犯罪所得新臺幣貳仟元沒收。 7  15 藍子淵 0000-000000 107年6月7 日12時40分 桃園市桃園區長沙街陽明公園附近某全家便利商店旁 2,000 陳宇翔共同販賣第三級毒品，處有期徒刑貳年貳月。扣案之犯罪所得新臺幣貳仟元沒收。 8  16 郭士瑋 0000-000000 107年6月15日下午2時許 桃園市桃園區大業路1 段某全家便利商店旁 1,000 陳宇翔共同販賣第三級毒品，處有期徒刑貳年。扣案之犯罪所得新臺幣壹仟元沒收。 9  18 陳建樺 0000-000000 107年6月20日下午1 時35分許 桃園市○○區○○○路0 段000 號之統一便利商店旁 2,000 陳宇翔共同販賣第三級毒品，處有期徒刑貳年貳月。扣案之犯罪所得新臺幣貳仟元沒收。 10  19 陳建樺 0000-000000 107年6月25日晚間8 時40分許 桃園市桃園區經國路長榮加油站對面統一超商旁 2,000 陳宇翔共同販賣第三級毒品，處有期徒刑貳年貳月。扣案之犯罪所得新臺幣貳仟元沒收。 11  20 張世忠 0000-000000 107年6月26日下午3時許 桃園市○○區○○路000 號之1 附近之某包子店前 1,000 陳宇翔共同販賣第三級毒品，處有期徒刑貳年。扣案之犯罪所得新臺幣壹仟元及如附表三所示之物均沒收。 
附表三：
應沒收之物          說明 愷他命21包（含外包裝袋21個，驗餘毛重14.6861公克） 驗前毛重14.69公克，因鑑驗取用0.0039公克